【裁判字號】    91,勞上易,20
【裁判日期】    920226
【裁判案由】    確認僱傭關係存在
【裁判全文】
臺灣高等法院臺中分院民事判決  九十一年度勞上易字第二○號
      上  訴  人  統一安聯人壽保險股份有限公司
      法定代理人  乙○○
      訴訟代理人  丁○○
      被  上訴人  丙○○
      送達代收人  甲○○
右當事人間確認僱傭關係存在事件，上訴人對於中華民國九十一年十月一日臺灣臺中
地方法院九十一年勞訴字第三九號第一審判決提起上訴，本院判決如左：
      主      文
上訴駁回。
第二審訴訟費用由上訴人負擔。
      事實及理由
一、上訴人統一安聯人壽保險股份有限公司之法定代理人為乙○○，乙○○並以上訴
    人之法定代理人委任訴訟代理人應訴，原判決以何力生為上訴人法定代理人，尚
    屬有誤，自應予以更正，合先敘明。
二、被上訴人主張：其為上訴人公司之員工，擔任台中區部聯盛通訊處之區經理，僱
    用期間自民國（以下同）九十年五月一日起至九十一年四月三十日，每月底薪新
    台幣（以下同）九萬六千七百十六元、年終獎金九萬六千七百十六元，詎九十年
    十月九日，上訴人竟以被上訴人無故未參加公司重大會議為由，非法將被上訴人
    解僱，上訴人自九十年十月至九十一年四月止，每月應給付九萬六千七百十六元
    之最低保障薪資，及第一次年終獎金九萬六千七百十六元，合計七十七萬三千七
    百二十八元等情，求為確認兩造間九十年十月九日至九十一年四月三十日止僱傭
    法律關係存在，並命上訴人給付七十七萬三千七百二十八元及法定遲延利息之判
    決。
三、上訴人則以：被上訴人出勤狀況不正常，經常遲到，且自九十年九月起有曠職及
    不參加公司重大會議之情形，又未依上訴人通知於同年十月九日至總公司與業務
    協理會談，且自九十年十月五日、八日、九日無正當理由繼續曠職達三日以上，
    有勞動基準法第十二條第一項第四款、第六款規定情形，上訴人於九十年十月九
    日通知解僱，應無不合，兩造間已無僱傭關係等語，資為抗辯。
四、被上訴人主張其為上訴人公司之員工，擔任台中區部聯盛通訊處之區經理，僱用
    期間自九十年五月一日起至九十一年四月三十日止，薪資每月九萬六千七百十六
    元、年終獎金九萬六千七百十六元，上訴人於九十年十月九日通知被上訴人終止
    兩造僱傭契約等情，為上訴人所不爭執，且有僱用同意書、聘函、傳真函在卷可
    證，自堪信為真實。
五、上訴人以勞動基準法第十二條第一項第四款、第六款規定，於兩造僱傭期間，未
    經預告終止僱傭契約，則本院即應審究，被上訴人有無勞動基準法第十二條第一
    項第四款、第六款規定之情形，分項敘述如后：
  (一)勞動基準法第十二條第一項第四款固規定，違反勞動契約或工作規則，情節重大
    者，雇主得不經預告即終止勞動契約。惟雇主因勞工違反勞動契約或工作規則，
    不經預告而終止勞動契約者，應以其情節重大為必要。經查：
  (1)上訴人所辯被上訴人九十年十月五日上午未上班，於當日下午二時十分簽到出勤
    ，並補請當日半日病假，惟未出席同日上午九時三十分至下午四時之九十年十月
    份３Ｒ會議等情，業據證人張蕊證稱：十月五日上午，被上訴人未參加開會，其
    請助理打電話通知被上訴人上班，被上訴人約於下午二時到勤，被上訴人以生病
    不舒服，補填假單等語（見原審卷二八頁），並有簽到出勤表、開會通知、請假
    單在卷可證（見原審卷三八、三九、一二頁），堪信為真實。被上訴人於九十年
    十月五日未參加九十年十月份３Ｒ會議，係以身體不適向上訴人補請假半日，而
    上訴人公司規定病假可事後補請，為證人張蕊供述明確在卷（見原審卷二九頁）
    ，則被上訴人事後補請病假，應未違反上訴人公司之規定，該請假單雖僅由處經
    理張蕊簽准，未經區部經理核准，惟尚難以此認其未參加九十年十月份３Ｒ會議
    係故意為之，而有違反勞動契約或工作規則，情節重大之情形。被上訴人未參加
    九十年十月份３Ｒ會議，係以身體不適而未參加九十年十月份３Ｒ會議，顯無違
    反勞動契約或工作規則，情節重大之情形。
  (2)上訴人另抗辯被上訴人出勤狀況不正常，經常遲到，及九十年九月間僅參加與處
    經理進行每週一次之績效檢討規劃（ＰＲＰ）二次，其餘二次未參加等語，惟為
    被上訴人所否認，並稱：一個月間約一至二次遲到，遲到時間未超過半小時，九
    十年九月間應舉行之績效檢討規劃（ＰＲＰ）二次，已延期至同年十月舉行等語
    。查，上訴人公司業務規則第五章「考核」之「工作考核標準暨考核結果」欄考
    核標準記載（區經理ＵＭ部分）：「(1)依公司出勤及會報訓練管理之遵守情形。
    (2)依公司規定紀律管理遵守情形。‧‧」、考核結果：「改任ＳＡ２、回任僱傭
    ＳＡ、降級或解聘，並註銷或撤銷登錄」（見原審卷三六頁），如認被上訴人有
    出勤狀況不正常，經常遲到，及九十年九月間有二次未參加與處經理進行每週一
    次之績效檢討規劃（ＰＲＰ）等情，上訴人可將被上訴人改任其他職務等漸近式
    之懲戒方式處理，惟上訴人至九十年十月九日終止勞動契約前，均未曾對被上訴
    人為改任其他職務之行為，且上訴人係以被上訴人無故不參加重大會議為由終止
    勞動契約，有上開解僱傳真在卷可憑（見原審卷一三頁），上訴人顯然僅認被上
    訴人未參加重大會議為違反勞動契約或工作規則情節重大之情形，並未認被上訴
    人出勤狀況不正常，經常遲到，及九十年九月間有二次未參加與處經理進行每週
    一次之績效檢討規劃（ＰＲＰ），係違反勞動契約或工作規則情節重大之情形，
    否則，其於通知解僱時應當予以敘明。
  (二)勞動基準法第十二條第一項第六款規定，勞工無正當理由繼續曠工三日者，雇主
    得不經預告終止契約。據此規定可知，雇主得不經預告終止契約者，必須具備：
    勞工無正當理由曠工，繼續曠工三日之法定要件。上訴人抗辯以被上訴人於九十
    年十月五日、八日、九日連續三工作日曠職，違反勞動基準法第十二條第六款規
    定云云。惟查，被上訴人於九十年十月五日請病假半日，有請假單在卷可稽（見
    原審卷一二頁），下午並有出勤，簽到出勤表在卷可憑（見原審卷三九頁），上
    訴人於九十年十月九日上午即以傳真通知被上訴人終止僱傭契約，其於九十年十
    月九日上午，被上訴人顯未繼續曠職三日，上訴人即通知解僱，上訴人係於被上
    訴人履行債務前，已預示拒絕受領之意思表示，自難再要求被上訴人於同日下午
    及其後再履行債務，是其以此主張被上訴人繼續曠職三日，尚屬無據。
  (三)被上訴人並無勞動基準法第十二條第一項第四款、第六款規定之情形，而上訴人
    與被上訴人所簽訂之雇用同意書，保障被上訴人第一年度可獲每月九萬六千七百
    十六元，及第一次年終獎金九萬六千七百十六元之保障（見原審卷一一頁），對
    於被上訴人違反勞動契約之情形，未依上訴人所訂之懲戒程序，以漸近之方式懲
    戒，亦未給予被上訴人說明之機會，即於九十年十月九日上午以傳真解雇，上訴
    人行使權利顯違誠實信用原則，是上訴人終止勞動契約，顯不合法。
六、按僱用人受領勞務遲延者，受僱人無補服勞務之義務，仍得請求報酬，民法第四
    百八十七條前段定有明文。又，債權人於債務人履行債務前，已預示拒絕受領之
    意思表示，或債務人之給付兼需債權人之行為而不行為，債權人即負受領遲延之
    責任。債權人遲延後，須再表示受領之意思，或為受領給付作必要之協力，催告
    債務人給付時，受領遲延之狀態始告終了。本件上訴人終止勞動契約為不合法，
    已如前述，雖上訴人辯稱被上訴人已在國泰人壽保險股份有限公司另覓職務云云
    ，惟國泰人壽保險股份有限公司九十一年八月二十二日函稱：被上訴人係七十三
    年七月一日在該公司任職，至九十年五月五日離職等語（見原審卷四六頁），足
    認自九十年十月九日至九十一年四月三十日兩造僱傭關係繼續存在期間，被上訴
    人並未任職國泰人壽保險股份有限公司。上訴人自九十年十月九日起即拒絕受領
    被上訴人提供勞務之情事，係屬受領勞務遲延，依前開法條規定，被上訴人無補
    服勞務之義務，仍得請求上訴人給付薪資。兩造所簽訂之雇用同意書，保障被上
    訴人第一年度可獲每月九萬六千七百十六元，及第一次年終獎金九萬六千七百十
    六元之保障（見原審卷一一頁），上訴人自認自九十年十月起即未付被上訴人薪
    資，依該約定，則上訴人自應給付被上訴人九十年十月起至九十一年四月三十日
    止共七個月，每月薪資九萬六千七百十六元、並加付第一次年終獎金九萬六千七
    百十六元，上訴人計應給付被上訴人七十七萬三千七百二十八元（96716×7＋96
    716＝773728）。
七、綜上所述，上訴人不經預告，於九十年十月九日終止勞動契約，於法不合，自不
    生終止契約之效力。被上訴人請求確認兩造自九十年十月九日起至九十一年四月
    三十日止之僱傭關係存在，為有理由，並請求上訴人給付七十七萬三千七百二十
    八元，及自起訴狀繕本送達翌日即九十一年五月十五日起，至清償日止，按週年
    利率百分之五計算之利息，亦屬有據。原審因而為被上訴人勝訴之判決，洵屬正
    當。上訴論旨，仍執陳詞，指摘原判決不當，求予廢棄，為無理由。本件事證已
    臻明確，兩造其餘攻擊防禦方法，核於判斷結果不生影響，爰不一一審酌，附此
    敘明。
據上論斷，本件上訴為無理由，依民事訴訟法第四百四十九條第一項、第七十八條，
判決如主文。
中      華      民      國    九十二    年      二      月    二十六    日
~B1民事第六庭審判長法  官  吳火川
~B2                法  官  吳惠郁
~B3                法  官  饒鴻鵬
右為正本係照原本作成。
不得上訴。
~B                書記官  陳三軫
中      華      民      國    九十二    年      二      月    二十六    日
                                                                        Ｂ


司法院資訊處製作；財團法人民間司法改革基金會備份。
